【裁判字號】    99,台上,152
【裁判日期】    990114
【裁判案由】    妨害自由
【裁判全文】
最高法院刑事判決              九十九年度台上字第一五二號
上  訴  人  甲○○
選任辯護人  王惠光律師
上列上訴人因妨害自由案件，不服台灣高等法院中華民國九十六
年十二月二十日第二審判決（九十六年度上訴字第四四二三號，
起訴案號：台灣士林地方法院檢察署九十四年度偵字第八四七三
號），提起上訴，本院判決如下：
    主  文
原判決關於甲○○部分撤銷，發回台灣高等法院。
    理  由
本件原判決認定：李金達（已判刑確定）自認前與乙○○之夫張
東富發生車禍糾紛，因心生不滿，乃於民國九十四年四月二十二
日凌晨二時許，在台北縣蘆洲市圓圓茶藝館，與黃冠傑、侯承文
（以上二人均經判刑確定）及上訴人甲○○等友人，共同基於妨
害自由之犯意聯絡，由李金達先向不知情之何永豪借用車號J7-2
979 號自用小客車，且為避免他人察覺，其等除均頭戴鴨舌帽、
口罩及手套外，並以塑膠帶覆蓋車牌。旋由李金達駕駛該自用小
客車搭載其餘三人，至張東富每日上班必經之台北市北投區○○
○路二九０號附近伺機行動。同日上午八時三十分許，適乙○○
駕駛張東富所有車號7899-DA 號自用小客車行經該處，李金達即
駕駛上開自用小客車橫擋於車號7899-DA 號自用小客車前方，阻
其前進，再由侯承文以磚塊砸毀該車駕駛座前車窗玻璃，進入該
車駕駛座，以控制該車，黃冠傑亦進入該車右前座，強行壓住乙
○○之雙腳，上訴人則坐上該車後座，將乙○○之身體往後拉，
並把手套塞入其口中，以此方式剝奪乙○○之行動自由，續由侯
承文駕駛該車號7899-DA 號自用小客車，尾隨李金達所駕車號J7
-2979 號自用小客車，行至台北市○○區○○路二十五號旁時，
侯承文等見四下無人，遂喝令乙○○脫掉身上衣物，乙○○不從
，上訴人遂強行拉高乙○○之上衣至裸露胸部處，同時由黃冠傑
強壓乙○○之雙腳並脫去其所著長褲、內褲，再由侯承文持相機
強行拍攝乙○○之裸照得逞。其後黃冠傑、侯承文為避免乙○○
報警，又分別將車號7899-DA 號自用小客車鑰匙及乙○○所有門
號0000000000號行動電話棄置於附近草叢，始與上訴人共同搭乘
李金達所駕駛之車號J7-2979 號自用小客車逃逸，乙○○則尋求
路人報警，嗣經警循線查獲上情等情。因而維持第一審關於依修
正前刑法牽連犯規定，從一重論處上訴人共同以強行載運之方式
，剝奪人之行動自由罪刑（量處有期徒刑一年，減為有期徒刑六
月）部分之判決，駁回檢察官該部分及上訴人在第二審之上訴，
固非無見。
惟查：(一)、科刑之判決書，須將認定之犯罪事實詳載於事實欄，
然後於理由內逐一說明其所憑之證據及認定之理由，使事實與理
由兩相一致，方為合法，倘事實欄之記載與理由之敘述不相一致
，則屬判決理由矛盾，其判決當然違背法令。原判決事實欄係記
載：「李金達自認前與乙○○之夫張東富發生車禍糾紛，乃心生
不滿，於九十四年四月二十二日凌晨二時許，在台北縣蘆洲市圓
圓茶藝館，夥同友人黃冠傑、侯承文及甲○○等三人，共同基於
妨害自由之犯意聯絡，由李金達先向不知情之何永豪借用車牌J7
-2979 號自用小客車……由李金達駕駛上開自用小客車載同其餘
三人，至張東富每日上班必經之台北市北投區○○○路二九０號
附近，伺機行動……」等情（見原判決第一頁事實欄第一行至第
二頁第二行），亦即認定上訴人於九十四年四月二十二日凌晨二
時許，係在蘆洲市圓圓茶藝館與李金達、黃冠傑、侯承文（下稱
李金達等三人）謀議妨害張東富行動自由之事，但理由內則引用
卷附行動電話通聯紀錄所載內容，說明上訴人於九十四年四月二
十二日凌晨二時二分許，曾撥打持用之門號0000000000號行動電
話至門號00000000號電話，而該行動電話通訊當時之基地台位置
，係在與乙○○遭人強行帶往地點相近之台市○○區○○路三十
六之二二號，資為論斷上訴人於當日凌晨係在該案發地點附近探
尋路線，其辯稱當晚係在台北市○○區○○街二０八巷五號三樓
住處睡覺乙節，顯非可採之部分依據（見原判決第四頁第二十行
至第五頁第二行），關於上訴人於九十四年四月二十二日凌晨二
時許，究係在蘆洲市圓圓茶藝館，抑在鄰近案發地點之台北市○
○區○○路三十六之二二號附近等攸關上訴人有無參與本件犯罪
事實認定之事項，事實之記載與理由之敘述不盡相符，自嫌理由
矛盾。(二)、有罪判決書，應記載對於被告有利之證據不採納之理
由，如漏未記載，即有判決不載理由之違背法令，刑事訴訟法第
三百十條第二款、第三百七十九條第十四款前段分別定有明文。
原判決認定上訴人確有與李金達等三人共同以非法方法剝奪乙○
○行動自由之犯行，係以乙○○之指證為其主要論據之一。但上
訴人始終否認涉犯本件犯行。而依卷內資料，李金達等三人於警
詢、偵查、第一審或原審時，雖均坦陳其等有與綽號「小張」之
男子共同以非法方法剝奪乙○○之行動自由，然皆否認上訴人參
與本件犯行（見偵字第八四七三號卷第一宗第二十九頁、第三十
二頁、第三十五頁、第四十五頁、第四十九頁、第五十二頁至第
五十四頁；同上偵查卷第二宗第六十七頁、第六十八頁、第八十
三頁、第八十四頁、第九十七頁；第一審卷第七十頁；原審卷第
七十頁反面）；另乙○○於九十四年七月二十日第二次警詢（該
次調查筆錄之詢問時間誤載為七十二年七月二十日，筆錄內之受
詢問人係以A1為代號）及第一審訊問中，固均證稱歹徒於本件案
發時皆戴著鴨舌帽、手套及口罩，但由歹徒之眼睛、額頭、下巴
或臉部輪廓等特徵，其仍可看出上訴人係當時坐在車內後座，自
後將其拉住，並以手套塞進其嘴巴，拉高其上衣供拍攝裸照之歹
徒等語（見同上偵查卷第一宗第二十二頁；第一審卷第四十七頁
、第四十八頁、第五十頁），然其於九十四年四月二十二日最初
警詢時則陳稱：「（可否描述擄走你的歹徒的特徵？）因為他們
頭戴鴨舌帽、口罩、手套，我不能確實看清他們的長相，只見其
中一位戴著無邊的眼鏡，年紀約二十來歲左右、中等身材瘦瘦的
」（見同上偵查卷第一宗第十五頁）。是依李金達等三人及乙○
○之前開陳述，李金達等三人既坦陳其等彼此皆有非法剝奪乙○
○行動自由之行為，何以獨堅詞否認上訴人有參與本件犯行？乙
○○於最初警詢時已陳稱案發當時因歹徒戴著鴨舌帽及口罩，其
無法看清歹徒之長相，為何嗣後卻反能明確指認上訴人即係歹徒
之一？李金達等三人及乙○○於最初警詢時之前開有利於上訴人
之陳述是否可採，原審未予審酌，復未說明不採納之理由，並嫌
理由不備。又第三審法院應以第二審判決所確認之事實為判決基
礎，刑事訴訟法第三百九十四條第一項前段定有明文。原判決上
述之違背法令，影響於事實之確定，本院無可據以為裁判，應將
原判決關於上訴人部分撤銷，發回原審法院更為審判。原判決認
上訴人牽連犯毀損他人財物部分，基於審判不可分之原則，併予
發回。
據上論結，應依刑事訴訟法第三百九十七條、第四百零一條，判
決如主文。
中    華    民    國  九十九  年    一    月   十四   日
                      最高法院刑事第六庭
                          審判長法官  謝  俊  雄
                                法官  陳  世  雄
                                法官  魏  新  和
                                法官  吳  信  銘
                                法官  徐  文  亮
      本件正本證明與原本無異
                                      書  記  官
中    華    民    國  九十九  年    一    月   十九   日
                                                      Ｅ

司法院資訊處製作；財團法人民間司法改革基金會備份。
